臺灣基隆地方法院民事判決　　　　　　100年度基簡字第750號
原　　　告　楊○○　　（姓名年籍資料詳卷）
法定代理人　楊興舜
　　　　　　李美蓮
被　　　告　黃○○　　（姓名年籍資料詳卷）
兼　法　定　王淑芬
代　理　人
上列當事人間請求損害賠償事件，本院於民國 100年11月10日言
詞辯論終結，判決如下：
    主  文
被告應連帶給付原告新臺幣肆萬元，及自民國一百年十月二十一
日起至清償日止，按週年百分之五計算之利息。
原告其餘之訴駁回。
訴訟費用由被告連帶負擔五分之二，餘由原告負擔。
本判決原告勝訴部分得假執行，但被告如以新臺幣伍萬元為原告
預供擔保，免為假執行。
原告其餘假執行之聲請駁回。
    事實及理由
一、原告起訴主張：被告黃○○為未成年人，於民國99年12月1
    日下午 5時左右與未成年人游○○基於共同傷害之故意，共
    同徒手傷害原告，致原告受有頭部血腫2×2公分、背部淤青
    2×2公分、右手臂5×1公分挫傷、右膝2×2公分淤青、左小
    腿3×3公分淤青等傷害，被告黃○○並因本件傷害事件經本
    院少年法庭以 100年度少護字第35號宣示筆錄裁定應予訓誡
    ，並予以假日生活輔導確定，被告王淑芬為被告黃○○之法
    定代理人，為此依侵權行為之法律關係，請求被告連帶賠償
    原告精神慰撫金新臺幣（下同）10萬元，並陳明願供擔保聲
    請宣告假執行。
二、被告則以：對被告黃○○傷害原告之事實並不爭執，惟被告
    黃○○已受到處罰，原告請求之金額過高等語資為抗辯；並
    聲明：駁回原告之訴。
三、得心證之理由：
  (一)查被告黃○○與原告係同校同學關係，因原告懷疑被告黃○
    ○在外不實傳述原告之工作躺著賺，致原告心生不滿，於99
    年12月 1日前某日，於基隆市明德國中走廊，對其某同學傳
    述「黃○○說我躺著賺，她自己也差不多，她也是破麻（台
    語）」等語，足生損害於被告黃○○之名譽。嗣被告黃○○
    得知上情，雙方相約於99年12月1日下午5時左右，在基隆市
    ○○區○○路公園談判，於談判破裂後，被告黃○○遂基於
    傷害之故意，先以徒手毆打原告，再夥同未成年人游○○，
    共同基於傷害故意之聯絡，共同徒手傷害原告，致原告受有
    頭部血腫、背部淤青均2×2公分，右手臂5×1公分挫傷，右
    膝2×2公分淤青，左小腿3×3公分淤青等傷害，而原告所涉
    誹謗犯行、被告黃○○所涉傷害犯行，經本院少年法庭於10
    0 年2月24日以100年度少護字第35號宣示筆錄裁定原告及被
    告黃○○均應予訓誡，並予以假日生活輔導確定等事實，業
    據原告提出衛生署基隆醫院診斷證明書為證，且為被告王淑
    芬所不爭執，復經本院依職權調取上開少年保護事件卷宗核
    閱無誤，堪信為真實。
  (二)按因故意或過失，不法侵害他人之權利者，負損害賠償責任
    ；無行為能力人或限制行為能力人，不法侵害他人之權利者
    ，以行為時有識別能力為限，與其法定代理人連帶負損害賠
    償責任；不法侵害他人之身體、健康、名譽、自由、信用、
    隱私、貞操，或不法侵害其他人格法益而情節重大者，被害
    人雖非財產上之損害，亦得請求賠償相當之金額，民法第18
    4條第1項前段、第187條第1項前段、第195條第1項前段分別
    定有明文。被告黃○○因前揭共同侵權行為，不法侵害原告
    之身體，致原告受有上開傷害，原告依上開規定，請求被告
    黃○○賠償非財產上之損害即精神慰藉金，即屬有據。又被
    告黃○○為上開侵權行為時未滿20歲，為限制行為能力人，
    且有識別能力，揆諸前開規定，自應與其法定代理人連帶負
    損害賠償之責，原告請求被告黃○○與其法定代理人即被告
    王淑芬連帶負賠償責任，於法洵無不合。
  (三)次按慰藉金之賠償須以人格權遭遇侵害，使精神上受有痛苦
    為必要，其核給之標準固與財產上損害之計算不同，然非不
    可斟酌雙方身分資力與加害程度，及其他各種情形核定相當
    之數額（最高法院51年台上字第 223號判例意旨參照）。本
    院審酌被告黃○○與原告係同校同學關係，被告黃○○因不
    滿原告指摘或傳述足以毀損其名譽之情事，不思以理性合法
    之途徑解決，反以徒手毆打原告，其行為誠屬不該，惟考量
    被告黃○○侵害原告之動機、方法，及原告因此所受之傷勢
    、精神上所受之折磨，暨原告與被告黃○○現均為學生，被
    告王淑芬為高中肄業，目前留職停薪，名下無任何財產等一
    切情狀，認原告請求賠償10萬元精神慰撫金，尚嫌過高，應
    酌減為4萬元，始屬相當。
四、從而，原告基於侵權行為之法律關係，請求被告連帶給付原
    告4萬元，及自起訴狀繕本送達翌日即100年10月21日起至清
    償日止，按週年利率5%計算之利息，為有理由，應予准許；
    逾上開範圍之請求，為無理由，應予駁回。
五、本件係民事訴訟法第427條第1項所定訴訟標的金額在50萬元
    以下之財產權訴訟，被告敗訴部分，應依職權宣告假執行，
    並依同法第392條第2項規定，依職權宣告被告預供擔保，得
    免為假執行。至原告敗訴部分，其假執行之聲請，因訴之駁
    回已失依據，應併予駁回。
六、結論：本件原告之訴為一部有理由，一部無理由，依民事訴
    訟法第436條第2項、第79條、第85條第2項、第389條第 1項
    第3款、第390條第2項，判決如主文。
中    華    民    國   100    年    11    月    24    日
                  基隆簡易庭法  官  陳湘琳
以上正本係照原本作成。
對於本件判決如有不服，應於收受送達後20日內向本院提出上訴
書狀，上訴於本院合議庭，並按他造當事人之人數附具繕本。
中    華    民    國   100    年    11    月    24    日
                            書記官  洪佳如